臺灣嘉義地方法院刑事判決　　　　　　　　96年度訴字第98號
公　訴　人　臺灣嘉義地方法院檢察署檢察官
被　　　告　甲○○
　　　　　　　　　（現在臺灣嘉義監獄鹿草分監另案執行中）
上列被告因違反電信法等案件，經檢察官提起公訴（95年度偵字
第3478號），本院合議庭裁定由受命法官獨任進行簡式審判程序
，判決如下：
    主  文
甲○○幫助意圖為自己不法之所有，以恐嚇使人將本人之物交付
，處有期徒刑壹年。
    事  實
一、甲○○與洪坤地為朋友關係，而洪坤地及蕭嘉萱夫妻於民國
    （下同）94年12月24日下午，至甲○○位於嘉義縣溪口鄉○
    ○村○鄰○○路34號住處內聊天，洪坤地並將其公事包擺放
    在甲○○房間沙發上，甲○○竟起意偷竊公事包內手機、存
    摺、印章及提款卡以供自己或他人使用，而意圖為自己不法
    之所有，趁洪坤地與蕭嘉萱離開房間至其住處客廳之際，竊
    得上開公事包內洪坤地所有之韓國廠手機1支（含晶片卡，
    門號詳卷）、洪坤地所保管其岳父蕭從賜之中華郵政嘉義郵
    局布袋支局之帳戶存摺、印章及提款卡（局號、帳號詳卷）
    、蕭嘉萱之中國信託商業銀行（下稱中國信託）之存摺、印
    章及提款卡（局號、帳號詳卷）。(1)甲○○竊得上開手機後
    ，即基於意圖為自己不法利益之概括犯意，自94年12月24日
    晚上10時30分起至94年12月27日下午3時餘許止，以無線方
    式，連續盜打使用他人電信設備通信（上開手機及晶片卡）
    ，與不知情之友人溫凱賀等人通信聯絡，合計使用電話費共
    新台幣（下同）1,818元。經員警調閱上開門號通聯紀錄，
    循線查獲。(2)甲○○竊得上開存摺等後，明知提供他人金融
    機構帳戶之存摺、提款卡予陌生人使用，可預見其所提供之
    帳戶會幫助不詳犯罪集團利用作為掩飾或隱匿財產犯罪所得
    之財物，以逃避追緝，仍不違背其本意，而基於幫助恐嚇取
    財之未必故意，於94年12月24日晚間至95年1月6日止間之某
    日，在不詳地點，將上揭竊得之2本存摺、提款卡均提供予
    姓名、年籍不詳之詐騙集團成員。嗣該不詳人士與其共組之
    詐騙集團，基於意圖為自己不法所有之犯意聯絡，利用甲○
    ○所提供之前開2個帳戶，先於94年12月26日晚上10時30分
    許，撥打電話予許志豪，恐嚇其「若要尋回車輛，就匯款新
    臺幣（下同）25,000元至上揭蕭嘉萱中國信託帳戶內」，令
    許志豪心生畏懼而遵從指示，於翌日匯款25,000元至蕭嘉萱
    之中國信託帳戶內，旋為詐騙集團提領一空；後於95年1月6
    日上午9時許，撥打電話至乙○○住處內，恐嚇乙○○說其
    子劉仁斌因積欠借款已遭擄走，現於其等控制下，要求其立
    即匯款云云，致乙○○信以為真而心生畏懼，依照指示於當
    日上午10時57分，匯款40,000元至蕭從賜上開布袋分局帳戶
    內。案經乙○○報警處理，循線查知上情。
三、案經嘉義縣警察局布袋分局報告台灣嘉義地方法院檢察署檢
    察官偵查起訴。
    理  由
一、訊據被告甲○○對於上開事實坦承不諱（見本院卷第25頁）
    ，並有證人蕭從賜、證人洪坤地於警偵詢時、證人蕭嘉萱、
    證人溫凱賀、證人紀志炎於偵查時、證人乙○○於警詢時陳
    述之情節可佐（見警卷第1-5、10-16頁，偵卷第20-24、60-
    54、204-207頁），並有由證國內匯款執據、上開蕭從賜郵
    局帳戶查詢資料、電話繳費通知單、洪坤地上開中華電信手
    機門號之95年1月份通話明細清單、上開蕭嘉萱中國信託帳
    戶開戶資料、歷史交易查詢報表、手機門號查詢單、中華電
    信室內電話查詢資料、上開蕭從賜郵局帳戶歷史交易清單、
    公務電話紀錄單及臺中縣警察局霧峰分局刑事案件移送書等
    件附卷可佐（見警卷第18-20頁，偵卷第28-33、65-85、126
    、127、157-159、199、217、237、238頁），足認被告上開
    任意性之自白與事實相符，應堪採信。本件事證已臻明確，
    被告上開犯行堪以認定。
二、按電信法第56條第1項之罪，以意圖為自己或第三人不法之
    利益，使用有線、無線或其他電磁方式，盜接或盜用他人電
    信設備通信者為要件。且按本罪構成要件所稱以有線、無線
    或其他電磁方式，盜接或盜用他人電信設備通信者，並不限
    於以盜拷他人行動電話之序號、內碼等資料於自己之手機內
    ，為盜用之唯一方式，其他諸如：利用他人住宅內之有線電
    話，盜打他人電話為通信行為；或在住宅外之電話接線箱內
    ，盜接他人之有線電話線路，以自己之電話機盜打他人電話
    為通信行為；或意圖為自己不法之所有，竊取他人之行動電
    話手機，進而為盜打通信之行為；或僅以使用竊盜之意思，
    擅取他人之行動電話手機為盜打通信之行為等，不一而足，
    皆成立本罪（最高法院88年度台非字第43號判決要旨參照）
    。另按刑法上之幫助犯，係指以幫助之意思，對於正犯資以
    助力，而未參與實施犯罪之行為者而言，本件被告甲○○對
    於遭恐嚇取財之被害人所參與者，係恐嚇取財構成要件以外
    之行為，故應以恐嚇取財之幫助犯論之。
三、另按行為後法律有變更者，適用行為時之法律。但行為後之
    法律有利於行為人者，適用最有利於行為人之法律，此為刑
    法第2條第1項揭示之法律變更從舊從輕原則。查被告行為後
    ，刑法已於民國94年1月7日修正，於同年2月2日公布，並自
    95年7月1日施行，本件被告之犯行，其應適用之新、舊法比
    較如下：(1)刑法第30條第1項、第2項條文內「從犯」用語，
    業經95年7月1日修正公布施行改為「幫助犯」，僅屬法律用
    語之明文標準化，無涉刑罰權規範變更，自無新舊法比較問
    題。(2)被告行為後，95年6月14日修正公布，同年7月1日施
    行之刑法施行法第1條之1第1項、第2項前段增訂「中華民國
    94年1月7日刑法修正施行後，刑法分則編所定罰金之貨幣單
    位為新臺幣。94年1月7日刑法修正時，刑法分則編未修正之
    條文定有罰金者，自94年1月7日刑法修正施行後，就其所定
    數額提高為30倍。」等內容。而被告所犯之刑法第320條第1
    項、第346條第1項自72年6月26日（即罰金罰鍰提高標準條
    例修正公布日）迄今未修正，其罰金法定刑為「500元、1,0
    00元」，貨幣單位乃「銀元」（刑法第320條第1項、第346
    條第1項參照），依罰金罰鍰提高標準條例第1條前段提高為
    10倍，實為「銀元5,000元、10,000元」，經折算為「新臺
    幣15,000元、30,000元」。刑法施行法於95年7月1日施行後
    ，所定罰金之貨幣單位為新臺幣，就其所定數額提高為30倍
    ，刑法第320條第1項、第346條第1項之罰金法定刑「500元
    、1,000元」，依該規定折算，亦為「新臺幣15,000元、30,
    000元」。是刑法施行法前開條文修正後，刑法第320條第1
    項、第346條第1項「罪刑」並未變更。刑法施行法第1條之1
    第1項、第2項前段之法律效果乃將刑法分則罰金刑之貨幣單
    位從「銀元」轉換為「新臺幣」，係貨幣單位之準據法，修
    正意旨亦止於釐清吾國先前易生混淆之貨幣單位系統，與罪
    刑無涉，尚無刑法第2條第1項新舊法比較適用之問題，自應
    適用現行有效之法律。(3)本件被告行為後，若干法律已有變
    更，本件所涉修正前後法律比較及適用之情形，詳如附表所
    示；綜合上述及附表之比較，修正後之規定並非較有利於被
    告，依修正後刑法第2條第1項前段規定適用舊法。亦即經綜
    合比較結果，以宣告之有期徒刑而論，法定罰金刑之減輕於
    被告無影響，是本件被告雖因幫助他人實行犯罪行為，屬幫
    助犯依法得減輕其刑，惟本件係判處被告如主文所示之有期
    徒刑，故法定罰金刑之減輕實際上對被告並無影響，自以適
    用舊法最有利於被告，基於一體適用法律之法則（最高法院
    95年第8次刑事庭會議決議、90年台非字第83號判決意旨參
    照），自應適用舊法即修正前刑法第33條、第68條、第55條
    及第56條。
四、核被告甲○○所為，係犯刑法第320條第1項普通竊盜罪、同
    法第346條第1項恐嚇取財罪之幫助犯及電信法第56條第1項
    之意圖為自己不法之利益，盜用他人電信設備通信罪。又被
    告以1行為竊得上開手機、存摺等物品，係觸犯數罪名，屬
    想像競合，應從一重處斷（修正後刑法第55條但書之規定，
    為法理之明文化，非屬法律之變更，不生比較適用之問題）
    。被告先後盜用被害人之電信設備通信多次之犯行，時間緊
    接，犯罪構成要件相同，顯係基於概括犯意反覆為之，為連
    續犯，應依修正前刑法第56條規定，以一罪論。又被告所犯
    上開普通竊盜罪，分別與上開電信法第56條第1項之罪及幫
    助恐嚇取財罪間，具有方法、結果之牽連關係，依修正前刑
    法第55條後段規定，應從一重之幫助恐嚇取財罪處斷；被告
    以幫助他人恐嚇取財之意思，參與犯罪構成要件以外之行為
    ，為從犯，應依刑法第30條第2項規定，按正犯之刑減輕其
    刑。爰審酌被告素行、智識程度、生活狀況，其犯罪之動機
    、目的、手段、所生危害、所得之財物、利益價值，其正值
    青年，不思勞動獲取報酬，竟偷竊他人物品，以供自己或他
    人使用，尚未賠償被害人損失，暨審理中坦承犯行等一切情
    狀，量處如主文所示之刑，以示懲戒。另上開晶片卡並非被
    告所有，且對該晶片卡之所有人而言，其於遭竊又被盜用後
    ，如尚須忍受晶片卡遭到沒收之處分，法理顯難衡平，故電
    信法第60條義務沒收之規定，應限縮解釋如係被害人所有，
    即不得為沒收，併此敘明。
據上論斷，應依刑事訴訟法第273條之1第1項前段、第299條第1
項前段，電信法第56條第1項，刑法第2條第1項前段、第11條、
第55條後段（修正前）、第56條（修正前）、第320條第1項、第
346條第1項、第30條，刑法施行法第1條之1第1項、第2項前段，
判決如主文。
本案經檢察官王啟旭到庭執行職務。
中　　華　　民　　國　　96　　年　　1 　　月　　29　　日
                     刑事第二庭  法  官  盧 鳳 田
上列正本證明與原本無異。
如不服本判決，應於判決送達後10日內向本院提出上訴狀（應附
繕本）。告訴人或被害人如對於本判決不服者，應具備理由請求
檢察官上訴，其上訴期間之計算係以檢察官收受判決正本之日期
為準。
中　　華　　民　　國　　96　　年　　2 　　月　　2 　　日
                                 書記官  楊 國 色
附錄論罪科刑法條：
刑法第320條第1項：
意圖為自己或第三人不法之所有，而竊取他人之動產者，為竊盜
罪，處五年以下有期徒刑、拘役或五百元以下罰金。
刑法第346條第1項：
意圖為自己或第三人不法之所有，以恐嚇使人將本人或第三人之
物交付者，處6月以上5年以下有期徒刑，得併科1千元以下罰金
。
電信法第56條第1項：
意圖為自己或第三人不法之利益，以有線、無線或其他電磁方式
，盜接或盜用他人電信設備通信者，處五年以下有期徒刑，得併
科新台幣一百五十萬元以下罰金。
附表：刑法修正施行後新舊法之比較及適用：
說明：一、【新法】：94年1月7日修正，同年2月2日公布，95年
           7月1日施行之刑法。
          【舊法】：94年1月7日修正，同年2月2日公布，95年
           7月1日施行前之刑法。
      二、【最高法院決議】：最高法院95年5月23日第8次刑事
           庭會議決議。
      三、【高院座談會決議】：臺灣高等法院暨所屬法院因應
           新修正刑法施行座談會研討結果。
┌──┬──┬───────────┬──┬────────────┐
│編號│條號│新法                  │比較│理由                    │
│    │    ├───────────┤    │                        │
│    │    │舊法                  │結果│                        │
├──┼──┼───────────┼──┼────────────┤
│    │33  │新條文：              │    │(一)修正後刑法第33條第4 │
│    │    │主刑之種類如下：      │    │    款僅將拘役之計算單位│
│    │    │四、拘役：1日以上，60 │    │    由月更正為日，內容完│
│    │    │    日未滿。但遇有加重│    │    全相同，無涉刑度加重│
│    │    │    時，得加至120日。 │    │    或減輕，並無法律變更│
│    │    │五、罰金：新臺幣1,000 │    │    之情形。            │
│    │    │    元以上，以百元計算│    │(二)修正前刑法第33條第5 │
│    │    │    之。              │    │    款規定，罰金：1元以 │
│    │    │                      │    │    上，修正後則提高為，│
│    │    ├───────────┼──┤    罰金：新臺幣1,000元 │
│    │    │舊條文：              │ˇ  │    以上，以百元計算之，│
│    │    │主刑之種類如下：      │    │    致刑度有加重之情形，│
│    │    │四、拘役：1日以上，2個│    │    應依新刑法第2條第1項│
│    │    │    月未滿。但遇有加重│    │    前段之規定，適用行為│
│    │    │    時，得加至4個月。 │    │    時法（最高法院決議參│
│    │    │五、罰金：1元以上。   │    │    照）。              │
├──┼──┼───────────┼──┼────────────┤
│2   │55  │新條文                │    │刑法修正之後，原屬牽連犯│
│    │後段│刪除                  │    │之數個犯罪行為，依新法應│
│    │    │                      │    │數罪併罰，比較修正前之規│
│    │    │                      │    │定，可依裁判上一罪論處，│
│    │    ├───────────┼──┤顯然罪刑之處罰內容發生變│
│    │    │舊條文                │ˇ  │動，按刑法第2條之法律， │
│    │    │犯一罪而其方法或結果之│    │係指刑罰所依存的整體法律│
│    │    │行為犯他罪名者，從一重│    │狀態，故法律有變更應指足│
│    │    │處斷。                │    │以影響行為的可罰性與法律│
│    │    │                      │    │效果的法令，因修正而有所│
│    │    │                      │    │變更而言，此部份之修正，│
│    │    │                      │    │自屬法律變更，應為新舊法│
│    │    │                      │    │之比較，經新舊法比較之結│
│    │    │                      │    │果，以舊法較有利於行為人│
│    │    │                      │    │，應依舊刑法第55條，從一│
│    │    │                      │    │重處斷（最高法院決議）  │
├──┼──┼───────────┼──┼────────────┤
│3   │56  │刪除                  │    │刑法修正之後，原屬連續犯│
│    │    │                      │    │之數個犯罪行為，依新法應│
│    │    │                      │    │數罪併罰，比較修正前之規│
│    │    │                      │    │定，可依裁判上一罪論處，│
│    │    ├───────────┼──┤顯然罪刑之處罰內容發生變│
│    │    │連續數行為而犯同一之罪│ˇ  │動，解釋上對於刑法第2條 │
│    │    │名者，以一罪論。但得加│    │第1項之解釋，應包括各種 │
│    │    │重其刑至2分之1。      │    │影響罪刑加重之規定，按刑│
│    │    │                      │    │法第2條之法律，係指刑罰 │
│    │    │                      │    │所依存的整體法律狀態，故│
│    │    │                      │    │法律有變更應指足以影響行│
│    │    │                      │    │為的可罰性與法律效果的法│
│    │    │                      │    │令，因修正而有所變更而言│
│    │    │                      │    │，此部份修正自屬法律變更│
│    │    │                      │    │，應為新舊法之比較，經新│
│    │    │                      │    │舊法比較之結果，以舊法較│
│    │    │                      │    │有利於行為人，應依舊刑法│
│    │    │                      │    │第56條規定論以一罪，並加│
│    │    │                      │    │重其刑（最高法院決議，高│
│    │    │                      │    │院座談會決議）          │
├──┼──┼───────────┼──┼────────────┤
│4   │    │第67條新條文：        │ˇ  │新法修正，罰金最低度同時│
│    │    │有期徒刑或罰金加減者，│    │減輕之，使法官量刑範圍受│
│    │    │其最高度及最低度同加減│    │到擴張，行為人將受到較舊│
│    │    │之。                  │    │法罰金最低度較低之刑罰，│
│    │    ├───────────┼──┤行為人受處罰之實質內涵顯│
│    │    │第68條舊條文：        │    │有變更，應屬第2條第1項之│
│    │    │拘役或罰金加減者，僅加│    │法律變更，自應比較新舊法│
│    │    │減其最高度。          │    │，適用最有利行為人之新法│
│    │    │                      │    │（最高法院決議參照）。  │
└──┴──┴───────────┴──┴────────────┘
